臺灣臺中地方法院民事判決
110年度訴字第2959號
原      告  江燻昇  


訴訟代理人  洪政國律師
被      告  林英鑾  
訴訟代理人  陳佳函律師
上列當事人間請求減少價金事件，本院於民國111年1月20日言詞
辯論終結，判決如下：
    主      文
原告之訴及假執行之聲請均駁回。
訴訟費用由原告負擔。
    事實及理由
一、原告主張：被告透過中間人「吳奇峰（音同）」向其表示有
    意出售坐落臺中市○○區○○段○○○○段○000地號（應有部分十八
    分之三）、505地號及507地號土地（下合稱系爭土地），且
    系爭土地得合併興建如附圖所示之建物（下稱系爭建物），
    其遂於民國110年2月27日以總價新臺幣（下同）1,160萬元
    向被告購買系爭土地，並已如數給付價金，被告亦已於同年
    4月9日將系爭土地所有權移轉登記給原告。詎料系爭土地無
    法興建系爭建物而足認有瑕疵，故依民法第359條、第179條
    規定主張被告應將減少之價金232萬元返還給原告，而依法
    提起本件訴訟等語，並聲明：（一）被告應給付原告232萬
    元，及自起訴狀繕本送達被告翌日起至清償日止，按年息5%
    計算之利息。（二）願供擔保，請准宣告假執行。
二、被告則以：本件並無委託中間人向原告表達出售系爭土地之
    意，係原告主動表示有意購買，且當時並未約定系爭土地得
    興建系爭建物，難謂系爭土地有何瑕疵等語，資為抗辯，並
    聲明：（一）原告之訴駁回。（二）如受不利之判決，被告
    願供擔保請准宣告免為假執行。
三、經本院依民事訴訟法第271條之1準用第270條之1第1項第3款
    規定，整理兩造不爭執事項，並協議兩造簡化爭點為辯論範
    圍如下（見本院卷第128頁，並由本院依相關卷證為部分文
    字修正）：
（一）不爭執事項：
    1.兩造於110年2月27日簽訂系爭土地之買賣契約，由原告以
      總價1,160萬元向被告購買系爭土地（見本院卷第19至59
      頁）。原告已將1,160萬元如數給付給被告，被告亦已於1
      10年4月9日將系爭土地所有權移轉登記給原告。
    2.原告委由洪政國律師於110年9月30日以臺中力行路郵局存
      證號碼102號存證信函通知被告因被告透過吳姓中間人表
      示得在系爭土地上興建如起訴狀證物1所示之建物，致其
      信以為真而向被告購買系爭土地為由，嗣發覺系爭土地無
      法興建上開建物，故要求被告出面處理，並提出調降價金
      之訴求。該存證信函已於同年10月1日由被告收受（見本
      院卷第63至69頁）。
（二）爭點：
    1.系爭土地得否興建建物？
    2.原告依民法第359條、第179條規定，主張本件應減少價金
      232萬元，並請求被告給付232萬元本息，有無理由？
四、本院的判斷：
（一）原告未能證明兩造約定系爭土地得興建系爭建物：
　　1.原告主張被告承諾系爭土地得興建系爭建物，為被告所否
      認，即應由被告舉證以實其說。觀諸兩造簽訂之買賣契約
      ，買賣標的除系爭土地外，尚包括其上門牌號碼臺中市○○
      區○○路00號、32號之未辦保存登記建物2棟，並無特別記
      載被告保證系爭土地得興建系爭建物。且系爭買賣契約第
      12條其他約定事項共計有5項約定，包括同段506地號土地
      租約轉讓事宜、原告於一定情形下取得約定解除權、買賣
      價金於土地及房屋鑑界過戶完成後及租約轉讓後分段給付
      、系爭土地上原有建物之租約等處理約定（見本院卷第33
      頁），卻未見原告要求將附圖作為買賣契約之一部分或以
      其他約定事項記明，原告主張已難採信。
　　2.原告又主張當初被告係透過中間人「吳奇峰」持附圖向其
      表示系爭土地得興建系爭建物，其方會購買系爭土地云云
      ，此部分亦為被告所否認。而經本院命原告提出中間人「
      吳奇峰」之資料，原告僅泛稱該中間人不願出庭作證，再
      經本院曉諭證人有到庭作證之義務，若經通知而不到庭，
      本院得依法裁處罰鍰並拘提後，原告明確表示不願聲請通
      知證人到庭（見本院卷第142頁）。本院既無從得知原告
      所指中間人「吳奇峰」之真實年籍資料，且原告復表明不
      願聲請通知證人，本院亦無從僅憑原告單方陳述，即為有
      利於原告之認定。遑論，原告自承其委託代書向被告購買
      系爭土地時，並未要求代理人向被告確認系爭土地得否興
      建系爭建物（見本院卷第143頁），則其簽約時既未確認
      系爭土地得否興建系爭建物，亦未將附圖作為買賣契約之
      附件或另以特約事項約定，本院綜合上情，無從認定兩造
      有將系爭土地得興建系爭建物一事訂入契約，故原告主張
      即屬無據。
（二）原告以系爭土地不得興建建物為由而依民法第359條規定
      請求減少價金，亦屬無據：
　　1.買賣因物有瑕疵，而出賣人依前5條之規定，應負擔保之
      責者，買受人得解除其契約或請求減少其價金。但依情形
      ，解除契約顯失公平者，買受人僅得請求減少價金，民法
      第359條定有明文。是買受人欲依上述規定主張減少價金
      ，自須以系爭土地本身存有瑕疵，方得主張。所謂物之瑕
      疵係指存在於物之缺點而言，如土地本身並無瑕疵，而係
      基於土地本身以外其他因素而受法令規定限制其用途，乃
      其所有權本身存有公法上之限制，自應屬權利瑕疵而非物
      之瑕疵問題，此時應按民法第353條規定依關於債務不履
      行之規定處理，不得依上述規定主張減少價金。
　　2.經查，依系爭土地登記第一類謄本所載（見本院卷第45至
      49頁），系爭土地之使用分區、使用地類別均記載空白，
      並未載明系爭土地為建地。至臺中市政府都市○○○○○○○○段
      000○000地號土地均為現有巷道，並無臺中市畸零地使用
      自治條例第4條、第7條之適用，且不得與其他土地（即同
      段507號土地）合併興建建物使用，而同段507地號土地建
      物初步認定為畸零地，然是否不得興建建物，仍須實際測
      量後方能確認（見本院卷第103、137頁）。況畸零地於符
      合臺中市畸零地使用自治條例第9條第1項但書所定情形時
      仍得建築，則系爭土地是否確定無法興建建物，亦非無疑
      ，本院自無從僅憑原告所提附圖即認其主張為真正。
　　3.況依上述說明，臺中市畸零地使用自治條例係針對畸零地
      不得建築之限制，並非因土地本身地質或其他因素致不適
      建築，自非物之瑕疵而無民法第359條規定之適用。遑論
      ，經本院當庭闡明後，原告表明不願再支出任何費用，亦
      不願付費鑑定系爭土地因其主張而減少之價金數額（見本
      院卷第143頁），故本院亦無從認原告主張系爭土地因有
      瑕疵而得減少價金232萬元。　　
五、結論：
    綜上所述，原告依民法第359條、第179條規定，請求被告給
    付232萬元，及自起訴狀繕本送達被告翌日起至清償日止，
    按年息5%計算之利息，為無理由，應予駁回。又原告之訴既
    經駁回，其所為假執行之聲請即失去根據，一併駁回之。
六、本件事證已臻明確，兩造其餘攻擊防禦方法及證據，經本院
    斟酌後，對於判決之結果不生影響，故不再逐一論列，併此
    敘明。
七、訴訟費用負擔之依據：民事訴訟法第78條。
中　　華　　民　　國　　111 　年　　1 　　月　　27　　日
                  民事第五庭    法　官　施懷閔
以上為正本係照原本作成。
如對本判決上訴，須於判決送達後20日內向本院提出上訴狀（須
附繕本）。如委任律師提起上訴者，應一併繳納上訴審裁判費。
中　　華　　民　　國　　111 　年　　1 　　月　　27　　日
                                書記官　張宏賓